臺灣士林地方法院交通事件裁定　　　　　　　　　　九十三年度交聲字第三一六號
　　原處分機關　臺北巿交通事件裁決所
　　異 議 人即
　　受 處 分人　甲○○
右列異議人即受處分人因違反道路交通管理處罰條例案件，對於臺北巿交通事件裁決
所九十三年四月二十六日所為之處分（原處分案號：北市裁三字第裁二二－Ｃ000
00000、Ｃ00000000號），聲明異議，本院裁定如左：
    主  文
原處分關於甲○○拒絕停車接受稽查而逃逸部分撤銷。
甲○○汽車駕駛人駕駛汽車有違反道路交通管理處罰條例之行為，經交通勤務警察制
止時，拒絕停車接受稽查而逃逸，處罰鍰新臺幣參仟元，並記違規點數壹點。
其餘異議駁回。
    理  由
一、按汽車駕駛人轉彎時不依標誌者，處二百元以上六百元以下（即新台幣六百元以
    上一千八百元以下）之罰鍰，並記違規點數一點，道路交通管理處罰條例第四十
    八條第一項第二款、第六十三條第一項第一款分別定有明文；又按汽車駕駛人有
    違反道路交通管理處罰條例之行為，經交通勤務警察制止時，拒絕停車接受稽查
    而逃逸者，除按各該規定處罰外，處新台幣三千元以上六千元以下之罰鍰，並記
    違規點數一點，同條例第六十條第一項、第六十三條第一項第一款，亦分別定有
    明文。再按汽車違反道路交通管理事件而有下列情形之一。當場不能或不宜攔截
    製單舉發者，得逕行舉發之：「一、．．．．四、不服指揮稽查而逃逸．．．。
    」，且逕行舉發應記明車輛牌照號碼、車型等可資辨明之資料，查明汽車所有人
    姓名或名稱、住址後，並以該汽車所有人為被通知人製單舉發之，且逕行舉發道
    路交通管理事件，經汽車所有人依通知單之應到案日期到案，並告知違規駕駛人
    之姓名、
    逾應到案日期，處罰機關應依道路交通管理處罰條例第八十五條第三項規定處罰
    該汽車所有人，違反道路交通管理事件統一裁罰標準及處理細則第二十三條第一
    項、第二項、第二十四條亦分別定有明文。
二、原處分意旨略以：異議人即受處分人甲○○所有之車號七Ｅ—五五一號營業小客
    車，於民國九十三年三月四日十五時三十七分許，在臺北縣板橋市○○路與漢生
    東路口，經警逕行舉發「不依標誌標線號誌指示」及「違反處罰條例之行為，拒
    絕停車接受稽查逃逸」之違規，依首揭規定裁處罰鍰新臺幣六百元整並記違規點
    數一點（即不依標誌標線號誌指示部分）及新台幣（下同）三千元整（即違規經
    攔停而逃逸部分）。
三、本件異議意旨略以：伊當時未經上開路段而無故被開單舉發，亦有可能稽查人員
    （警員）在舉發過程中將車號抄錯，若要被處罰，請提供證據證明伊所為，爰依
    法聲明異議云云。
四、經查，異議人即受處分人甲○○於民國九十三年三月四日十五時三十七分許，駕
    駛所有車牌號碼七Ｅ—五五一號營業小客車，沿臺北縣板橋市○○路一段由北向
    南行駛，行經文化路一段與漢生東路交岔口時，該處左轉燈號號誌已熄滅，詎竟
    違規左轉，逕自轉往漢生東路由西向東方向車道行駛，而為正在文化路一段、漢
    生東路口東南側執行交通稽查勤務之臺北縣政府警察局板橋交通分隊員警朱榮春
    查見，先照相並吹哨示意欲攔停稽查之際，異議人竟拒不停車逕自掉頭迴轉，往
    沿漢生東路南往北方向逃逸之事實，有下列證據可資佐證：
（一）證人即在場執勤舉發之員警朱榮春於本院結證略以：當天伊係在編號三照片所
      標示之位置（即文化路一段、漢生東路口東南側）擔任路崗取締違規之勤務，
      約十五點三十七分，伊發現一輛計程車未依照燈號左轉，那時候號誌係左轉燈
      號已經熄滅之情況，發現一部計程車違規左轉，伊就站出來並照了一張相，之
      後又鳴笛請該計程車靠路邊接受稽查，該計程車略停頓，但該計程車停頓不是
      要接受伊之稽查，而是要倒車掉頭北上，回車時，伊就再從計程車車門噴印的
      車號確認計程車之車牌號碼，並就記載在伊執勤之隨身簿子上，待回到辦公室
      後，伊馬上登記在工作紀錄簿上，之後伊就隨即查詢電腦資料，製單告發車主
      。且證人復證稱：「（問：如何知道異議人知道你要攔停他舉發他？）因為我
      出來照相，異議人就馬上停止，我一鳴笛，異議人就做倒車迴轉動作，所以我
      可以確認他知道我要攔停的動作」、「（問：有無看錯之可能性？）沒有，因
      為他停車的時候我就已經照相，迴轉的時候，我還確定計程車車門的車牌號碼
      ，而且當時也只有異議人這部車子」等語明確。而證人朱榮春與異議人並無仇
      怨，亦據異議人及證人朱榮春陳述甚明，證人本無設詞誣陷，身觸偽證罪之必
      要，證人上開證詞本具相當之證明力。
（二）此外，證人亦當庭提出舉發異議人違規行為之相片一幀（編號五），及該路口
      號誌時相變換相片四幀（編號一至四），以及當天證人執勤隨身簿及工作紀錄
      簿為憑。其中經本院勘驗據以勾稽證人上開證述之證明力，可見編號五相片上
      ，確有一部廠牌車型為三菱新型ＬＡＮＣＥＲ計程車，其車牌雖因距離及對焦
      因素而略不清晰，然依稀可見『Ｅ五五』部分車牌號碼，經本院提示照片予異
      議人表示意見，異議人亦稱該車確實係其所有之三菱新型ＬＡＮＣＥＲ計程車
      無誤（本院九十三年五月二十日訊問筆錄第五頁參照）。而該照片固然因取景
      角度，未能直接攝得異議人文化路南向左轉漢生東路東向之左轉燈號（下稱：
      系爭燈號），然亦攝得漢生東路西向右轉文化路北向之號誌燈（下稱：對照燈
      號）為熄滅之狀態。而證人除明確證稱其當時有確認系爭燈號是熄滅狀態外，
      復證稱該路口號誌係多時相號誌，並提出編號一至四照片四幀以為佐證，顯然
      對照燈號與系爭燈號係同一時相，亦即同亮、同滅之燈號，則異議人左轉當時
      ，系爭燈號確實處於熄滅燈號，駕駛人不得左轉之情狀，可以認定。異議人雖
      辯稱：從照片上看起來伊之方向應該是綠燈，因為與伊成九十度方向是紅燈，
      故伊應可左轉云云，顯有誤會。而本院當庭勘驗證人提出之值勤隨身簿、工作
      紀錄簿，證實該執勤隨身簿上確有記載「車號七Ｅ－五五一車輛，未依燈號行
      使之違規事實，時間是十五點三十分」等與本件交通違規行為有關之字樣，及
      該工作紀錄簿於三月四日一欄第四項，確實登載上開違規事實無訛，均與證人
      到庭所證一致，已堪認異議人確有未依燈號左轉之違規事實。再者，依編號五
      照片所示，證人當時出來照相之位置，係在異議人所駕車輛正前方，明顯可見
      ，衡諸駕駛人於違規之際，因內心恐遭舉發違規，反對身旁之鳴笛或交通指揮
      行為格外注意，而當天依編號五照片所示，又僅異議人一部車輛，駕駛人亦無
      誤認警員係在攔停其他車輛之可能，已無未及注意之理。參諸異議人當時所處
      位置，幾乎已經完成左轉漢生東路之動作，嗣後竟又於停頓後改變方向，迴向
      文化路北往南方向行駛，堪認當時異議人確實已知自己違規事實遭到照相舉發
      ，警察攔停之情事。以上開文書證據勾稽證人證詞之證明力，亦徵異議人違規
      事實彰彰甚明。
（三）異議人固辯稱值勤人員可能誤記車號云云，惟查，舉發當時日間光線正常並無
      下雨，證人復為負責交通稽查勤務之員警並已任職十一月，一週在該處執勤三
      、四次，又於異議人倒車迴轉時亦再次確認車號無誤等情，應可排除錯誤之可
      能，堪認證人當日欲攔停稽查者，即為異議人所駕七Ｅ—五五一號營業小客車
      無誤。
（四）再者，刑事訴訟法就犯罪證據有關之規定中，與屬行政秩序罰之交通違規裁罰
      本質不合之部分，本不在準用之列，本件異議人既未就執勤員警之舉發有誤提
      出相關證據以供調查，本院經查亦無何證據足資證明其有捏造事實違法取締之
      情事，乃異議人徒以本案未有相關證據為辯，否認有於前揭時地違規左轉及攔
      查未停而逃逸之行為，即難採信。本件事證明確，異議人之違規行為堪以認定
      。
五、綜上所述，異議人違反道路交通管理處罰條例之行為，經交通勤務警察制止，拒
    絕停車接受稽查而逃逸之違規行為，依該條例第六十條第一項之規定，裁處三千
    元之罰鍰，固非無見，惟依同條例第六十三條第一項第一款規定，行為人有違反
    第六十條第一項規定之行為者，除依原條款處罰鍰外，並予記違規點數一點，而
    本件依卷附原處分機關裁決書，原處分機關漏未於裁決書之處罰主文欄內記載並
    予記受處分人違規點數一點，自難認為允洽，雖原處分機關於致本院之聲明異議
    案件移送書上記載裁決書處罰主文漏未記點，特予補正等語，惟記違規點數亦屬
    涉及受處分人權利義務之重要處罰內容，自不得逕以於移送書上補正之方式為之
    ，併此敘明。從而，本件異議人之異議雖無理由，惟原處分關於違規經攔停而逃
    逸部分既有前述違誤，自應由本院將原處分撤銷，以異議人有違反道路交通管理
    處罰條例第六十條第一項之行為，依該規定裁處受處分人罰鍰三千元，並依同條
    例第六十三條第一項第一款規定記違規點數一點，以資適法。至原處分機關以異
    議人有汽車駕駛人轉彎時，不依標誌、標線、號誌指示，依道路交通管理處罰條
    例第四十八條第一項第二款、第六十三條第一項第一款規定，科處異議人六百元
    之罰鍰，並記違規點數一點之處分，於法洵無違誤，異議人就此聲明異議為顯無
    理由，應予駁回。
據上論斷，依道路交通案件處理辦法第第十九條、第二十條，裁定如主文。
中　　　華　　　民　　　國　　　九十三　　　年　　五　　月　　二十八　　日
                                臺灣士林地方法院交通法庭
                                    法  官  許  辰  舟
右正本證明與原本無異。
如不服本裁定，應於送達後五日內，向本院提出抗告狀。
                                    書記官  蘇  彥  宇
中　　　華　　　民　　　國　　　九十三　　　年　　六　　月　  　二  　　日
